【裁判字號】    97,台上,560
【裁判日期】    970131
【裁判案由】    強盜等罪
【裁判全文】
最高法院刑事判決              九十七年度台上字第五六０號
上  訴  人  甲○○
選任辯護人  楊振裕律師
上  訴  人  乙○○
            丙○○
上 列一 人
選任辯護人  姜端林律師
上列上訴人等因強盜等罪案件，不服台灣高等法院台中分院中華
民國九十六年十月十六日第二審判決（九十六年度上訴字第一九
０四號，起訴案號：台灣台中地方法院檢察署九十五年度偵字第
一八九三三號），提起上訴，本院判決如下：
    主  文
上訴駁回。
    理  由
壹、強盜部分：
按刑事訴訟法第三百七十七條規定，上訴於第三審法院，非以判
決違背法令為理由，不得為之。是提起第三審上訴，應以原判決
違背法令為理由，係屬法定要件。如果上訴理由書狀並未依據卷
內訴訟資料，具體指摘原判決不適用何種法則或如何適用不當，
或所指摘原判決違法情事，顯與法律規定得為第三審上訴理由之
違法情形，不相適合時，均應認其上訴為違背法律上之程式，予
以駁回。本件原判決除就量刑部分補充記載理由及於事實欄為文
字更正外，併引用第一審判決書所記載之事實、理由及證據，撤
銷第一審之科刑判決，改判論上訴人甲○○、乙○○以犯結夥強
盜罪各二罪，甲○○累犯，處有期徒刑八年十月、八年十月；乙
○○處有期徒刑七年十月、七年十月；論丙○○以犯結夥強盜罪
，處有期徒刑七年六月。係依憑：壹、甲○○、乙○○均坦承有
與綽號「小四」之不詳姓名成年人駕車攔阻丙○○所駕駛，搭載
被害人丁○○之車輛，強行挾持丁○○上車，載往某處建築物限
制其行動自由，毆打丁○○成傷，於釋放後電話恐嚇其付款新台
幣（下同）二百萬元；甲○○並供認其事先有問丙○○說丁○○
車子在何處，由丙○○聯絡丁○○，丙○○知悉渠等會去攔車等
事實；丙○○（兼具證人身分）供稱：甲○○、乙○○及「小四
」得知丁○○係伊朋友，向伊打探口風瞭解經濟狀況，鎖定丁○
○為強盜目標，甲○○叫伊約丁○○外出，找適當機會下手強盜
財物；案發當日，甲○○、乙○○及「小四」駕車攔阻伊搭載丁
○○之車輛，強行將丁○○載往他處；甲○○及丁○○事後分別
告知伊丁○○被毆打、強拍裸照及被逼簽本票三張一千萬元等情
，以及證人丁○○之證詞（證述被害經過），並參酌卷附丁○○
之診斷證明書，丙○○、甲○○、丁○○間之通訊監察譯文，丁
○○自行電話錄音之光碟及其譯文（以上為強盜丁○○財物部分
）。貳、甲○○、乙○○並不否認有於被害人張瑞芬所指稱與歹
徒相約交款之時地被警查獲，且於第一審均不爭執張瑞芬指訴之
被害經過等情，以及證人張瑞芬證述被害經過之證詞，證人即司
法警察黃文夏、詹欽忠於第一審證稱：警方於線上監聽得知甲○
○、乙○○恐嚇張瑞芬，約在彰化縣和美鎮○○○○道附近交款
，乃至現場發現甲○○與乙○○坐於車內，監控約二十分鐘，於
逮捕其二人時，車子仍發動未熄火，線上反應甲○○猶與張瑞芬
通話中，此期間並未發現有其他人離開等語。並參酌扣案如第一
審判決附表（下稱附表）一編號３、４、附表二編號１所示之物
，卷附通訊監察譯文、內政部警政署刑事警察局民國九十六年三
月二日刑鑑字第○九六○○三○二○五號鑑定書（列印高解析度
彩色翻拍照片）、九十六年二月十六日刑醫字第○九五○○一九
九○九號鑑驗書（查扣之頭套、帽子，分別鑑驗出「其上DNA 主
要型別與涉嫌人甲○○、乙○○之DNA-STR 型別相同」）、郵局
自動提款機監視錄影器翻拍照片、合作金庫銀行自動櫃員機交易
明細表與該銀行太平分行0000000000000帳號存摺
影本、0000000000號行動電話雙向通聯資料查詢（以
上為強盜張瑞芬財物部分）等證據資料而為論斷，已分別敘明其
所憑證據及認定之理由。而以上訴人等三人否認有強盜丁○○財
物犯行，甲○○、乙○○辯稱：因丁○○欺負丙○○，渠等想教
訓丁○○，才謀議挾持並毆打之；丙○○辯稱：伊未與甲○○等
人事先謀議強盜，係突遭甲○○駕車攔阻，事出突然，為瞭解所
為何來始將車門鎖開啟，丁○○旋遭強拉坐上甲○○所駕車輛離
去，甲○○等人對丁○○如何妨害自由及強盜財物，伊未在場，
因與甲○○係朋友，有所顧忌，才未報警處理云云。另以甲○○
、乙○○否認有強盜張瑞芬財物犯行，一致辯稱：被警查獲當天
，因「小四」來電乃相約一起至查獲地點，「小四」先離開，僅
留其二人在現場等語，均屬飾卸諉責之詞，如何為不可採信，亦
悉依卷證資料於理由內論駁綦詳；並說明：丙○○就強盜丁○○
財物之犯行，如何與甲○○等人事前謀議，事中配合強押丁○○
離去，事後復掩飾甲○○身分，互通聲息，佯稱不知，促請丁○
○給錢了事，應與甲○○、乙○○及「小四」等人成立共同正犯
，以及張瑞芬指認甲○○係強盜其財物之歹徒，應屬真確無訛等
論證明確（見原判決所引第一審判決理由貳、一、(五)，參、一、
(四)）。從形式上觀察，原判決尚無足以影響判決結果之違背法令
之情形存在。甲○○上訴意旨略稱：（一）原審未經調查丁○○
所提出之錄音及其譯文，是否經由法定程序所取得之證據，亦未
說明其得為證據之理由，逕認其有證據能力，採為論罪證據，顯
然違背法令。（二）原判決認定甲○○有以橡皮筋彈丁○○生殖
器之行為，但卷附診斷證明書並無其生殖器紅腫之傷勢，原審未
為調查，有調查未盡及認定事實不依證據之違法。（三）原判決
關於強盜張瑞芬部分，於理由載稱「甲○○、乙○○二人隨機綁
架女子洗劫財物之舉，更造成社會人心惶惶」等語，卻論處甲○
○結夥三人以上強盜罪，亦有違誤。（四）丁○○既於第一審證
稱已忘記案發當天歹徒有無叫伊拿錢出來，只知脫光衣服再穿回
時，錢已不見；又稱當時身上只有一些零錢，其他放車內等語，
則丁○○身上零錢極有可能係在脫衣過程中遺落，其車內財物未
一併被取走，上訴人等並無強盜財物之犯意；依通訊監察譯文亦
未要求丁○○支付本票金額，可見丁○○之指述有違常情。（五
）張瑞芬初稱遭強盜財物時因雙眼被蒙住，無法指認犯嫌；嗣於
偵查中改稱係以持其提款卡盜領金錢歹徒之照片及體型、聲音指
認甲○○係強盜者之一，然張瑞芬指稱提款歹徒所戴之棒球帽並
無甲○○之檢體，且張瑞芬證稱其遭拘禁時，歹徒一直播放音樂
，又有水龍頭放水聲，實無可能查覺歹徒之聲音，張瑞芬應係誤
認。乙○○上訴意旨略稱：（一）原判決對於甲○○、乙○○、
丙○○如何同謀犯罪、何人提議，如何分擔強盜丁○○財物犯罪
行為，未於事實欄明白認定，理由內亦未說明憑以認定之證據。
（二）案內鑑定書均無法證明乙○○參與犯罪，原判決僅憑被害
人丁○○、張瑞芬之指訴論罪而未調查其他證據，其採證違法。
丙○○上訴意旨略稱：伊係突遭甲○○等人駕車攔阻，事出突然
，並未參與強盜丁○○財物之謀議；縱伊有邀丁○○外出用餐，
而有助於甲○○等人之犯罪，亦僅成立幫助犯，原判決論以共同
正犯，適用法則有誤各等語。惟查：（一）刑事訴訟程序所為通
訊監察處分之取證行為，具有對人民隱私權等基本權干預之性質
，通訊保障及監察法對此取證行為，設有程序規範與限制，俾使
實施刑事追訴程序之公務員有法可循，並兼顧人民權益之保障。
從事刑事追訴之公務員違反取證規範，從抑制違法偵查之觀點衡
量，如不分情節，均容許該通訊監察所得資料作為證據使用並不
適當，固有應否排除其證據能力之問題。惟此「證據排除原則」
之適用，應僅限於有國家機關行為介入之對於人民之監聽行為而
言；私人監聽之行為，並無公權力介入，則不與焉。依刑法第三
百十五條之一及通訊保障及監察法第二十九條第三款規定「監察
者為通訊之一方，而非出於不法目的者，不罰」之規範目的，通
訊之一方私自錄音之取證行為，如非出於不法目的，不惟在刑罰
規範上屬於阻卻違法之事由，且因屬通訊一方基於保全證據之必
要所實施之作為，並無國家機關行為之介入，當非通訊保障及監
察法所規範之行為，要無先聲請令狀許可之問題，自亦不發生有
類似公務員違法偵查取得證據之情形，其所取得之證據應有證據
能力。本件證人丁○○於被劫財後遭歹徒電話恐嚇付款所私自錄
下與歹徒通訊之錄音及譯文，既無國家機關行為之參與，揆諸上
開說明，自不生是否經由法定程序所取得證據之適法性問題。原
判決引用第一審判決說明丁○○為通訊之一方，其自行錄下與甲
○○等人之電話通話內容，並非出於不法之目的，為有證據能力
等理由，核無不合，並無甲○○上訴意旨（一）所指判決違背法
令之情形。（二）證人丁○○僅證稱係遭甲○○、乙○○等人以
類似橡皮筋彈其生殖器，並未指訴有何成傷，其診斷證明書未記
載此部位傷勢，並不違背經驗法則。又原判決係以「甲○○、乙
○○二人隨機綁架女子洗劫財物之舉，更造成社會人心惶惶」等
理由，作為量刑準據之說明，此與原判決依據證人張瑞芬指證強
盜歹徒有四人，並以甲○○、乙○○不吐露共犯姓名，據以認定
甲○○、乙○○與不詳姓名年籍之二名成年男子，結夥三人以上
強盜張瑞芬財物之認定，並無齟齬。甲○○上訴意旨（二）（三
）所指均非適法之第三審上訴理由。（三）事實之認定、證據之
取捨，以及證據之證明力如何，本屬於事實審法院自由判斷之職
權，茍於證據法則無所違背，即不得任意指摘，執為第三審上訴
之理由。又供述證據有部分前後不符，或相互間有所歧異時，究
竟何者為可採，法院仍得本其確信予以斟酌，非謂一有不符或矛
盾，即應認其全部均為不可採信，如其基本事實之陳述與真實性
無礙時，則仍非不得予以採信。事實審法院依其調查所得之資料
，斟酌其他證據，本於經驗法則與論理法則，取其認為真實之一
部，作為論罪之依據，即非法所不許。原判決已就案內所有證據
，依法調查，本於所得之心證分別取捨而為事實判斷，並於判決
理由內予以闡明，其採證並無違誤。其他上訴意旨經核均係置原
判決所為明白論斷於不顧，仍持已為原判決指駁之陳詞再事爭辯
，及對於事實審法院取捨證據與自由判斷證據證明力之職權行使
，徒以自己之說詞，泛指其為違法，或就與此部分判決本旨無關
之枝節事項，漫事爭執，難認已符合首揭法定之第三審上訴要件
。上訴人等此部分之上訴均違背法律上之程式，應予駁回。
貳、恐嚇取財未遂、利用自動付款設備詐欺部分：
刑事訴訟法第三百七十六條所列各罪之案件，經第二審判決者，
不得上訴於第三審法院，為該法條所明定。本件上訴人甲○○、
乙○○、丙○○因強盜等罪案件，原審關於甲○○、乙○○所犯
恐嚇取財未遂各二罪、利用自動付款設備詐欺各一罪，及丙○○
所犯恐嚇取財未遂罪部分，係依刑法第三百四十六條第三項、第
一項、第三百三十九條之二第一項等相關規定論處罪刑，核屬刑
事訴訟法第三百七十六條第六款、第一款之案件。依首開說明，
既經第二審判決，自不得上訴於第三審法院，上訴人等猶提起上
訴，顯為法所不許，應併予駁回。
據上論結，應依刑事訴訟法第三百九十五條前段，判決如主文。
中    華    民    國  九十七  年    一    月  三十一  日
                      最高法院刑事第十二庭
                          審判長法官  邵  燕  玲
                                法官  李  伯  道
                                法官  孫  增  同
                                法官  吳      燦
                                法官  李  英  勇
      本件正本證明與原本無異
                                      書  記  官
中    華    民    國  九十七  年    二    月    五    日
                                                H


司法院資訊處製作；財團法人民間司法改革基金會備份。
